【裁判字號】    98,訴,1645
【裁判日期】    980527
【裁判案由】    毒品危害防制條例
【裁判全文】
臺灣板橋地方法院刑事判決              98年度訴字第1645號
公  訴  人  臺灣板橋地方法院檢察署檢察官
被      告  甲○○
上列被告因違反毒品危害防制案件，由檢察官提起公訴（98年度
毒偵字第2754號），經本院合議庭裁定由受命法官獨任進行簡式
審判程序，判決如下：
    主  文
甲○○施用第一級毒品，處有期徒刑拾月；又施用第二級毒品，
處有期徒刑陸月。應執行有期徒刑壹年貳月。
    事  實
一、甲○○曾因施用毒品案件，於民國（下同）92年1 月22日，
    經本院以92年度毒聲字第264 號裁定送觀察、勒戒後，因認
    有繼續施用毒品之傾向，於92年2 月13日，經本院以92年度
    毒聲字第458 號裁定令入戒治處所施以強制戒治，嗣於92年
    10月2 日，經本院以92年度毒聲字第3094號裁定停止戒治，
    所餘期間付保護管束，於93年2 月12日保護管束期滿未經撤
    銷，視為執行完畢，並於93年7 月21日，經臺灣板橋地方法
    院檢察署檢察官以93年度戒毒偵字第253 號為不起訴處分確
    定。又於前開強制戒治執行完畢後，5 年內多次因施用毒品
    案件，而經判決如下：（一）於97年6 月11日，經本院以97
    年度訴緝字第10號刑事判決判處有期徒刑3 月又15日，97年
    7 月16日判決確定。（二）於97年7 月30日，經本院以97年
    度訴字第918 號刑事判決判處有期徒刑7 月，97年10月8 日
    判決確定。（三）於97年9 月16日，經本院以97年度訴字第
    1525 號 刑事判決判處有期徒刑7 月，97年10月2 日判決確
    定。（四）於97年9 月30日，經本院以97年度訴字第3798號
    刑事判決判處有期徒刑7 月，97年10月20日判決確定（以上
    罪刑均尚未執行完畢，不致使本案犯行構成累犯）。詎其猶
    不知悔悟，竟於98年3 月5 日12時許，在臺北縣土城市○○
    街103 巷2 號3 樓之居所，分別以自製吸食器施用甲基安非
    他命及以針筒注射之方式施用海洛因各1 次。迨同日22時10
    分許，因其另案遭通緝，為警在臺北縣板橋市○○○路6 號
    9 樓緝獲，嗣並經警採其尿液送驗，檢驗結果呈安非他命類
    、鴉片類陽性反應而偵悉上情。
二、案經臺北縣政府警察局土城分局移送臺灣板橋地方法院檢察
    署檢察官偵查起訴。
    理  由
一、按依刑事訴訟法第284 條之1 之規定，除簡式審判程序、簡
    易程序及第376 條第1 款、第2 款所列之罪之案件外，第一
    審應行合議審判，復依同法第273 條之1 第1 項之規定，除
    被告所犯為死刑、無期徒刑、最輕本刑為三年以上有期徒刑
    之罪或高等法院管轄第一審案件者外，於第一次審判期日前
    之準備程序進行中，被告先就被訴事實為有罪之陳述時，審
    判長得告知被告簡式審判程序之旨，並聽取當事人、代理人
    、辯護人及輔佐人之意見後，裁定進行簡式審判程序。查被
    告甲○○所犯係死刑、無期徒刑、最輕本刑為三年以上有期
    徒刑以外之罪，其於準備程序中就被訴事實為有罪之陳述，
    經法官告知簡式審判程序之旨，並聽取公訴人、被告之意見
    後，業經本院合議庭依上開規定裁定由受命法官獨任進行簡
    式審判程序，合先敘明。
二、訊據被告甲○○坦承前揭犯罪事實，又被告於前開時、地經
    警查獲後採集之尿液檢體經檢驗，結果呈安非他命類、鴉片
    類陽性反應，此有臺北縣政府警察局土城分局偵辦毒品案尿
    液編號及姓名對照表、台灣檢驗科技股份有限公司於98年3
    月25日出具之濫用藥物檢驗報告各1 紙（見臺灣板橋地方法
    院檢察署98年度毒偵字第2754號卷第15頁、第16頁）附卷足
    憑，堪認被告前開施用第一級毒品海洛因及第二級毒品甲基
    安非他命之自白與事實相符。查被告曾因施用毒品案件，於
    92年1 月22日，經本院以92年度毒聲字第264 號裁定送觀察
    、勒戒後，因認有繼續施用毒品之傾向，於92年2 月13日，
    經本院以92年度毒聲字第458 號裁定令入戒治處所施以強制
    戒治，嗣於92年10月2 日，經本院以92年度毒聲字第3094號
    裁定停止戒治，所餘期間付保護管束，於93年2 月12日保護
    管束期滿未經撤銷，視為執行完畢，並於93年7 月21日，經
    臺灣板橋地方法院檢察署檢察官以93年度戒毒偵字第253 號
    為不起訴處分確定。又於前開強制戒治執行完畢後，5 年內
    多次因施用毒品案件，而經判決如下：（一）於97年6 月11
    日，經本院以97年度訴緝字第10號刑事判決判處有期徒刑3
    月又15日，97年7 月16日判決確定。（二）於97年7 月30日
    ，經本院以97年度訴字第918 號刑事判決判處有期徒刑7 月
    ，97年10月8 日判決確定。（三）於97年9 月16日，經本院
    以97年度訴字第1525號刑事判決判處有期徒刑7 月，97年10
    月2 日判決確定。（四）於97年9 月30日，經本院以97年度
    訴字第37 98 號刑事判決判處有期徒刑7 月，97年10月20日
    判決確定，此有臺灣高等法院被告前案紀錄表1 份附卷足憑
    ，而依92年7 月9 日新修正之毒品危害防制條例刪除二犯及
    三犯之規定，一改修法前繁雜之處遇程序，僅將施用毒品者
    簡化區分為初犯、再犯，並認施用毒品者係屬病患性犯人，
    以觀察、勒戒戒除其身癮，並以強制戒治去除其心癮。經觀
    察、勒戒或強制戒治執行完畢釋放後，若係5 年後再犯該條
    例第10條施用毒品罪者，與同條例第20條第1 項、第2 項關
    於「初犯」之處理方式相同，檢察官應先聲請法院裁定令被
    告入勒戒處所觀察、勒戒，並視有無繼續施用毒品傾向，決
    定應予釋放、為不起訴之處分，或應聲請法院裁定令入勒戒
    處所強制戒治；若係5 年內「再犯」同條例第10條施用毒品
    罪者，依同條例第23條第2 項規定，檢察官則應依法追訴。
    觀諸該條例第20條第3 項之修正理由：「觀察、勒戒或強制
    戒治5 年後再犯者，顯見前所實施之觀察、勒戒或強制戒治
    已足以遮斷其施用毒品之癮，為期自新及協助其戒除毒癮，
    對此5 年後再犯者，爰明定仍適用初犯之規定，先經觀察、
    勒戒、強制戒治之程序」及同條例第23條第2 項之修正理由
    ：「為配合簡化施用毒品犯之刑事處遇程序，並鑑於經觀察
    、勒戒或強制戒治執行完畢釋放後5 年內再犯者，其再犯率
    甚高，原據以實施之觀察、勒戒及強制戒治既已無法收其實
    效，自應施以刑事處遇」，顯然如施用毒品者係前經觀察、
    勒戒或強制戒治等治療程序執行完畢5 年後，始再施用毒品
    之「初犯」，因前所執行之觀察、勒戒或強制戒治已足收戒
    除毒癮之效，自應重新執行觀察、勒戒或強制戒治等治療程
    序，並於治療程序執行完畢後，由檢察官為不起訴處分，毋
    庸對之追訴處罰；反之，在「再犯」之情形，因其先前所為
    治療程序顯未能收戒斷毒癮之效，且考量施用毒品者之再犯
    率偏高，乃簡化其刑事處遇程序，而逕予追訴處罰，不再施
    以治療程序。參酌上開立法理由，修正毒品危害防制條例就
    施用毒品者，祇於「初犯」及「5 年後再犯」二種情形，有
    其追訴條件之限制，即須於初犯經觀察、勒戒或強制戒治釋
    放後，5 年內均無施用毒品之行為，始能認其前所實施之觀
    察、勒戒或強制戒治已足遮斷毒癮，而得於5 年後再犯時，
    再予適用初犯之規定，重行觀察、勒戒等程序。倘5 年內已
    經再犯，被依法追訴處罰，縱其第三次（或第三次以上）施
    用毒品之時間在初犯釋放5 年以後，即與「5 年後再犯」之
    情形有別，且因已於「5 年內再犯」，顯見其再犯率甚高，
    原實施觀察、勒戒或強制戒治，已無法收其實效，而無5 年
    戒斷期之存在，自無再經觀察、勒戒及強制戒治之必要，應
    由檢察官逕行起訴，始符新法修正之本旨（參照最高法院95
    年度台非字第59號、第65號判決、最高法院95年度第7 次刑
    事庭會議決議、97年度第5 次刑事庭會議決議、最高法院97
    年度台上字第6462號、97年度台非字第527 號、第506 號、
    第484 號、第478 號、423 號、405 號刑事判決），是被告
    前因施用毒品案件，於強制戒治執行完畢釋放後，於5 年內
    因施用毒品，嗣經判決處刑確定業如前述，揆諸上開說明，
    被告本件施用毒品之行為，自與毒品危害防制條例第20條第
    3 項所規定「5 年後再犯」之情形不合，檢察官就之提起公
    訴，自屬有據。
三、從而，本案事證已臻明確，被告犯行洵堪認定，自應依法論
    科。
四、核被告甲○○所為，係犯毒品危害防制條例第10條第1 項之
    施用第一級毒品罪、毒品危害防制條例第10條第2 項之施用
    第二級毒品罪。被告施用前持有第一級毒品海洛因、第二級
    毒品甲基安非他命之低度行為各為其施用之高度行為所吸收
    而不另論罪。被告所為2 罪行，犯意各別，觸犯構成要件互
    異之罪名，自應分論併罰。爰審酌被告施用毒品，足以戕害
    其身心，滋生其他犯罪，惡化治安，嚴重損及公益，且被告
    曾因施用毒品案件，業經強制戒治，仍未戒斷其施用毒品之
    惡習，竟再為本件施用毒品犯行，顯見其不思悔改，惟考量
    施用毒品行為於本質上係屬自我戕害行為，反社會性之程度
    應屬較低及其犯罪後於本院審理中坦承犯行，態度尚佳等一
    切情狀，各量處如主文所示之刑，並定其應執行之刑，以資
    懲儆。
據上論斷，依刑事訴訟法第273 條之1 第1 項、第299 條第1 項
前段，毒品危害防制條例第10條第1 項、第2 項、第23條第2 項
，刑法第11條前段、第51條第5 款，判決如主文。
本案經檢察官王家春到庭執行職務。
中    華    民    國    98    年    5     月    27    日
                  刑事第十一庭  法  官  陳鴻清
以上正本證明與原本無異。
如不服本判決應於收受送達後10日內向本院提出上訴書狀。
                                書記官  江文彬
中    華    民    國    98    年    5     月    27    日
附錄本案論罪科刑法條全文：
毒品危害防制條例第10條：
施用第一級毒品者，處六月以上五年以下有期徒刑。
施用第二級毒品者，處三年以下有期徒刑。


司法院資訊處製作；財團法人民間司法改革基金會備份。
